臺灣臺北地方法院民事判決　九十一年度訴字第一七九六號
　　原　　　告　　甲○○
　　被　　　告　　鴻運航空貨運承攬有限公司
　　兼法定代理人　乙○○
右當事人間請求返還借款等事件，本院判決如左：
    主      文
被告鴻運航空貨運承攬有限公司應給付原告新台幣佰壹拾萬元，其中新台幣伍拾
萬元部分及自民國九十年八月二十六日起至清償日止，按年息百分之五計算之利息，
其餘新台幣貳佰陸拾萬元部分及自民國九十一年六月六日起至清償日止，按年息百
分之五計算之利息。
原告其餘之訴駁回。
訴訟費用由被告鴻運航空貨運承攬有限公司負擔二分之一，餘由原告負擔。
本判決原告勝訴部分，於原告以新台幣壹佰零伍萬元為被告鴻運航空貨運承攬有限公
司供擔保後，得假執行。
原告其餘假執行之聲請駁回。
    事      實
甲、原告方面：
一、聲明：被告應連帶給付原告新台幣（下同）三百十三萬元，其中五十萬元部分及
    自民國八十九年十月二十七日起至清償日止，按年息百分之五計算之利息，其餘
    二百六十三萬元部分及自起訴狀繕本送達翌日起至清償日止，按年息百分之五計
    算之利息，並陳明願供擔保請准宣告假執行。
二、陳述：被告乙○○於八十九年底時向原告偽稱其所經營之鴻運航空貨運承攬有限
    公司（下稱「鴻運公司」）很賺錢，但須短期現金周轉，遂向原告借貸，並稱以
    後原告亦得入股鴻運公司，原告不疑有詐，遂自八十九年十月份起分別以匯款、
    轉帳及交付現金之方式，共交付予被告三百十三萬元，惟被告取得部分款項後，
    除交付票據號碼ＴＨ七四三七一六、受款人為原告、發票人建偉通運國際有限公
    司、發票日八十九年十月二十七日、票面金額五十萬元、付款地鴻運公司之本票
    一紙外，並無交付其他憑證，事隔數月，經原告向被告乙○○索討，被告卻藉詞
    推託，並自行書寫協議書一紙，除承認積欠原告三百十三萬元外，並允諾自九十
    年八月底前履行償債計畫，為其間經原告多次向被告請求償還，迄至九十一年年
    初再至被告鴻運公司，卻發現該公司已未再營業，被告乙○○亦行蹤不明，被告
    乙○○為被告鴻運公司之負責人，竟以負責人名義對外聲稱鴻運公司需錢周轉，
    待取得款項後即逃逸無蹤，顯係因執行職務加損害於原告，又被告乙○○在系爭
    協議書上簽名，顯係對借款債務亦需負連帶清償之責，爰依消費借貸、侵權行為
    及民法第二十八條之規定，訴請被告連帶給付原告三百十三萬元，其中五十萬元
    部分及自八十九年十月二十七日起至清償日止，按年息百分之五計算之利息，其
    餘二百六十三萬元部分及自起訴狀繕本送達翌日起至清償日止，按年息百分之五
    計算之利息。
三、證據：提出本票影本、協議書、資金往來明細表、合作金庫存活期儲蓄存款存摺
    影本、電子郵件影本各一份、自動櫃員機交易明細單二份、匯款單十一份。
乙、被告方面：
    被告均未於言詞辯論期日到場，亦未提出書狀作何聲明或陳述。
    理      由
壹、程序方面：
    被告均未於言詞辯論期日到場，核無民事訴訟法第三百八十六條所列各款情形，
    應依原告之聲請，由其一造辯論而為判決。
貳、實體方面：
一、原告主張被告鴻運公司向其借款三百十三萬元之事實，業據提出本票影本、協議
    書、資金往來明細表、合作金庫存活期儲蓄存款存摺影本、電子郵件影本各一份
    、自動櫃員機交易明細單二份、匯款單十一份為證，被告鴻運公司既經合法通知
    ，未於言詞辯論期日到場，亦未提出任何書狀答辯以供本院斟酌，應認原告之主
    張為真實。
二、按消費借貸之借用人應於約定期限內，返還與借用物種類、品質、數量相同之物
    。未定返還期限者，借用人得隨時返還，貸與人亦得定一個月以上之相當期限，
    催告返還，民法第四百七十八條定有明文，又所謂貸與人得定一個月以上之相當
    期限催告返還，非謂貸與人之催告必須定有期限，祇須貸與人有催告之事實，而
    催告後已逾一個月以上相當期限者，即認借用人有返還借用物之義務（最高法院
    七十三年度台抗字第四一三號判例參照）。查系爭借款並未定返還期限，原告主
    張其已向被告乙○○催告返還系爭借款，雖未提出催告信函資以佐證，然從原告
    提出被告於九十年七月二十五日自行書寫之系爭協議書觀之，衡情若非原告有催
    告之事實，被告鴻運公司何故承認積欠原告三百十三萬元外，並允諾自九十年八
    月底前履行償債計畫，是原告已於九十年七月二十五日有催告被告鴻運公司返還
    系爭借款之事實，堪予認定。
三、原告另主張被告乙○○為被告鴻運公司之負責人，而以負責人名義對外詐稱鴻運
    公司需錢周轉，待取得款項後即逃逸無蹤，顯係因執行職務加損害於原告，又被
    告乙○○在系爭協議書上簽名，顯係對借款債務亦需負連帶清償責任之事實，雖
    提出協議書一紙、匯款單十一份為證。惟查：按民事訴訟法第二百七十七條前段
    規定，當事人主張有利於己之事實者，就其事實有舉證之責任。次按民法第二十
    八條及第一百八十四條規定，法人應負侵權行為責任，須具備：(一)係法人董事或
    其他有代表權人之行為。(二)係因執行職務加損害於人。(三)符合一般侵權行為之要
    件（最高法院九十年台上第一六號判決參照）。再按數人負同一債務，明示對於
    債權人各負全部給付之責任者，為連帶債務。無前項之明示時，連帶債務之成立
    ，以法律有規定者為限，民法第二百七十二條定有明文。本件原告迄未舉證證明
    被告鴻運公司之法定代理人乙○○因公司欠缺資金之運用，向原告詐財藉為公司
    之週轉資金，而為執行公司之職務時加損害於原告之行為之事實，再依原告提出
    之匯款單上匯款之收款人均為「鴻運航空貨運承攬有限公司」，復參酌原告所提
    出系爭協議書係載明：「雙方協議鴻運公司分三年支付甲○○計新台幣佰壹拾
    萬，‧‧‧」，系爭協議書之末具名為「鴻運航空貨運承攬有限公司」、「乙
    ○○」，除加蓋被告乙○○個人私章外，尚蓋有被告鴻運公司之印章，而自其全
    體具名及蓋章形式及趣旨觀之，並揆諸一般社會觀念，應認被告乙○○之具名及
    用印，係以鴻運公司名義出具系爭協議書，並未明示與被告鴻運公司連帶負清償
    責任之意，是原告主張依消費借貸之法律關係、民法第一百八十四條第一項前段
    及民法第二十八條之規定，訴請被告乙○○負連帶清償之責，洵屬無據。
四、綜上所論，本件原告本於消費借貸之法律關係，訴請被告鴻運公司返還系爭借款
    三百十三萬元，核屬正當，又民法第四百七十八條後段所謂返還，係指「終止契
    約之意思表示」而言，亦即貸與人一經向借用人催告，其消費借貸關係即行終止
    ，惟法律為使借用人便於準備起見，特設「一個月以上相當期限」之恩惠期間，
    借用人須俟該期限屆滿，始負遲延責任，貸與人亦始有請求之權利，本件原告已
    於九十年七月二十五日催告被告鴻運公司返還系爭借款，前已認定，是被告鴻運
    公司於九十年八月二十六日起負遲延責任。從而，原告訴請被告鴻運公司給付原
    告三百十三萬元，其中五十萬元部分及自九十年八月二十六日起至清償日止，按
    年息百分之五計算之法定遲延利息，其餘二百六十三萬元部分及自起訴狀繕本送
    達翌日起即九十一年六月六日起至清償日止，按年息百分之五計算之利息，即屬
    正當，應予准許，逾此部分部分之請求為無理由，應予駁回。又原告不能舉證證
    明被告鴻運公司之法定代理人乙○○因執行公司之職務時加損害於原告之行為，
    及被告乙○○就系爭借款有連帶負清償責任之意，亦如前述，是原告訴請被告乙
    ○○連帶給付原告三百十三萬元，其中五十萬元部分及自八十九年十月二十七日
    起至清償日止，按年息百分之五計算之利息，其餘二百六十三萬元部分及自起訴
    狀繕本送達翌日起至清償日止，按年息百分之五計算之利息，為無理由，應予駁
    回。
五、原告陳明願供擔保，聲請宣告假執行，就其勝訴部分，經核無不合，爰酌定相當
    擔保金額准許之；至原告敗訴部分，其假執行之聲請，已失所附麗，應予駁回。
據上論結，依民事訴訟法第三百八十五條第一項前段、第七十九條但書、第八十五條
第一項但書、第三百九十條第二項，判決如主文。
中　　　華　　　民　　　國　　九十一　　年　　　六　　　月　　二十八　　日
　　　　　　　　　　　　　　　　　臺灣臺北地方法院民事第四庭
　　　　　　　　　　　　　　　　　　　審判長法　　　官　謝明珠
　　　　　　　　　　　　　　　　　　　　　　法　　　官　蔡政哲
　　　　　　　　　　　　　　　　　　　　　　法　　　官　孫萍萍
右為正本係照原本作成
如對本判決上訴，須於判決送達後廿日內向本院提出上訴狀
中　　　華　　　民　　　國　　九十一　　年　　　六　　　月　　二十八　　日
　　　　　　　　　　　　　　　　　　　　　　法院書記官　袁以明
